臺灣高等法院民事裁定
110年度聲字第47號
聲  請  人  李國精  
上列聲請人因與相對人台灣藍天堂股份有限公司等間請求返還不
當得利事件（本院109年度上字第1602號），聲請法官迴避，本
院裁定如下：
    主      文
聲請駁回。
    理      由
一、本件聲請意旨略以：伊與相對人間109年度上字第1602號請
    求返還不當得利事件（下稱本案訴訟），相對人不服原審判
    決即臺灣士林地方法院106年度訴字第1263號判決提起上訴
    ，惟相對人未依民事訴訟法第444條之1規定表明上訴理由，
    承辦法官亦未依前揭規定辦理，逕發民國110年1月25日之開
    庭通知，嗣相對人於開庭當日始提出上訴理由，並違反民事
    訴訟法第447條之規定提出新攻擊、防禦方法，致聲請人無
    從答辯。而本案訴訟於110年1月25日行準備程序時，相對人
    之複訴訟代理人簡靖軒律師除未準時到庭遲到約10分鐘外，
    亦無提出委任狀，承辦法官卻准許簡靖軒律師進行訴訟程序
    ，聲請人當庭表示異議，惟承辦法官諭示讓其陳述完後，會
    讓聲請人有講話機會；然待陳述完畢後，承辦法官僅詢問兩
    造「對民事二審確定判決確定是否不爭執」、「另案東燁公
    司本票判決是否已上訴最高法院」，簡靖軒律師回答「在最
    高法院」等語。而由承辦法官准許簡靖軒律師無委任狀，而
    得於庭訊時陳述意見並便利相對人提出新攻擊、防禦方法等
    情形觀之，承辦法官顯已與簡靖軒律師取得默契，以突襲方
    式便利相對人提出新攻擊、防禦方法，重新建立新的訴訟事
    實及法律關係，並要求聲請人答辯，足認承辦法官執行職務
    有偏頗之虞，爰依民事訴訟法第33條規定聲請其迴避云云。
二、按法官有民事訴訟法第32條所定之情形而不自行迴避，或有
    第32條所定以外之情形，足認其執行職務有偏頗之虞者，當
    事人得聲請法官迴避，同法第33條第1項第1款、第2款定有
    明文。復按民事訴訟法第33條第1項第2款所謂法官執行職務
    有偏頗之虞，係指法官對於訴訟標的有特別利害關係，或與
    當事人之一造有密切之交誼或嫌怨，或基於其他情形客觀上
    足疑其為不公平之審判者而言；若僅憑當事人之主觀臆測，
    或不滿意法官進行訴訟遲緩、不就當事人聲明之證據為調查
    ，或認法官行使闡明權、指揮訴訟失當，則不得謂其有偏頗
    之虞；承辦法官於法庭中進行訴訟程序之繁簡或對兩造曉諭
    闡明法律關係之盡責與否，乃其指揮訴訟是否得宜之問題，
    尚非可遽謂其執行職務有偏頗之虞（最高法院109年度台抗
    字第984號、102年度台抗字第715號裁定意旨參照）。又指
    揮訴訟乃審判長或承辦法官之職權，不能僅憑審判長或承辦
    法官未依當事人意願進行訴訟之單純事實，即認其執行職務
    有偏頗之虞（最高法院84年度台抗字第116號裁定意旨參照
    ）。又上開迴避之原因，依同法第34條第2項、第284條規定
    ，應提出能即時調查之證據釋明之。
三、經查：
  ㈠按上訴狀內未表明上訴理由者，第二審法院審判長得定相當
    期間命上訴人提出理由書。民事訴訟法第444 條之1第1 項
    固定有明文。惟對第二審法院審判長已定期命上訴人提出上
    訴理由書，而上訴人始終不提出者，並無明文得認其上訴為
    不合法，而予以裁定駁回其上訴之規定，有最高法院91年度
    台抗字第608號判決意旨可參。是縱然相對人未於準備期日
    前提出上訴理由，承辦法官亦非得以相對人未提出上訴理由
    為由，即遽為駁回相對人之上訴；況相對人如對原審判決不
    服而上訴，乃訴訟上之權利，至其所主張之上訴理由是否有
    理，乃上訴有無理由之判斷，非得以此即剝奪相對人上訴之
    權利。且是否進行書狀先行程序，核屬承辦法官於審理案件
    時所為指揮訴訟程序職權行使之範疇，不得僅憑聲請人主觀
    臆測受命法官未依上開規定命相對人提出上訴理由，遽認承
    辦法官執行職務有偏頗之虞。況相對人台灣藍天堂股份有限
    公司（下稱藍天堂公司）之訴訟代理人簡靖軒律師已於110
    年1月25日準備程序提出委任狀及上訴理由狀繕本交付聲請
    人，經聲請人稱於一個月內針對相對人藍天堂公司所提上訴
    理由狀具狀陳述意見後，承辦法官始諭知候核辦，有該次準
    備程序筆錄可參（見本案訴訟卷第129至131頁），是聲請人
    仍得就對造所提上訴理由狀再行具狀表示意見，顯未妨害或
    剝奪聲請人之防禦權。
　㈡至聲請人主張相對人藍天堂公司訴訟代理人未準時到庭，及
    未當庭提出其餘相對人之委任狀，可見與承辦法官間有默契
    云云。然核其所指，均屬法院訴訟指揮權之範疇，不得徒憑
    聲請人主觀臆測，遽認承辦法官就本案訴訟執行職務有偏頗
    之虞。況聲請人所舉前揭事由，均與民事訴訟法第32條規定
    法官應自行迴避之情形不符。此外，聲請人既未提出其他可
    供即時調查之證據，以釋明承辦法官對於訴訟標的有何特別
    利害關係，或與相對人有何密切之交誼或嫌怨，或基於其他
    情形客觀上足疑執行職務有偏頗之虞等客觀事實，而為不公
    平審判之情事。又聲請人所提兩造於本案訴訟各自主張之事
    證及其對對造主張之駁斥，均係待本案訴訟審理之訴訟資料
    ，與聲請法官迴避之事由無涉。是聲請人聲請本案訴訟之承
    辦法官迴避，尚有未合，不應准許。
四、據上論結，本件聲請為無理由，爰裁定如主文。
中　　華　　民　　國　　110 　年　　2 　　月　　4 　　日
                  民事第十七庭
                      審判長法  官  黃雯惠
                            法  官  華奕超
                            法  官  林佑珊
正本係照原本作成。
如不服本裁定，應於收受送達後10日內向本院提出抗告狀，並應
繳納抗告費新臺幣１千元。
中　　華　　民　　國　　110 　年　　2 　　月　　5 　　日

  　　　　　　　　　　　　　書記官  戴伯勳